【裁判字號】    89,易,1874
【裁判日期】    890817
【裁判案由】    詐欺
【裁判全文】
臺灣臺南地方法院刑事判決                        八十九年度易字第一八七四號
    公  訴  人  臺灣臺南地方法院檢察署檢察官
    被      告  甲○○
右列被告因詐欺案件，經檢察官提起公訴（八十九年度偵緝字第五一四號），本院判
決如左：
    主  文
甲○○意圖為自己不法之所有，以詐術使人將本人之物交付，處有期徒刑肆月。緩刑
貳年。
    事  實
一、甲○○原係設在臺南市○○街一百九十四巷一號處「大豐鞋廠」之負責人，明知
    其經濟狀況已陷於拮据，竟意圖為自己不法之所有之犯意，於民國八十八年九月
    一日向設在臺南市○○路○段三十六巷一百十號處之「穎暉機械有限公司」（以
    下簡稱穎暉公司），佯稱欲以新臺幣（下同）十三萬二千五百元之代價向該公司
    訂購一臺平面式油壓截斷機，致使穎暉公司不疑有他而約定於隔日交貨。甲○○
    旋即於當日又向設在臺南市○○路○段一百五十巷一百二十二之二十七號處「富
    群鞋業」之負責人葉富元，稱有一臺二手平面式油壓截斷機欲以十二萬元出售，
    經葉富元同意購進，甲○○乃於同年月二日上午收受穎暉公司運至大豐鞋廠之前
    開平面式油壓截斷機後，隨即於當日下午將該機器轉送至富群鞋業處，葉富元並
    依約交付十二萬元之支票一紙交予甲○○收受（已兌現），甲○○則僅交付一紙
    發票日為同年十二月三日、付款人為臺南市第六信用合作社、金額與貨款同額之
    支票予穎暉公司收受。嗣上揭支票經屆期提示，因存款不足而退票，穎暉公司始
    知甲○○已將前開機器以低價轉賣予富群鞋業之葉富元，始悉受騙。
二、案經穎暉公司訴由臺灣臺南地方法院檢察署檢察官偵查起訴。
    理  由
一、訊據被告甲○○固對於右揭時地向穎暉公司購買上揭機器，約地於隔日交貨，又
    於訂貨當日向富群鞋業負責人葉富元兜售上揭機器，獲其同意購買，於隔日收受
    機器後，立即於下午將機器送至葉富元處，並收受十二萬元款項，嗣後其簽發予
    穎暉公司之前開支票則不獲兌現等情均坦承不諱，惟辯稱：當時是因訂貨之後，
    伊太太向房東說及此事，房東說不可以放機器，伊才轉賣給葉富元云云。經查右
    揭事實業據告訴人公司職員陳世昌於偵審時指述綦詳，並經證人葉富元於偵訊時
    陳述在卷，且有被告所簽發之前開支票及退票理由單、銷售合約書、出貨單（以
    上均為影本）、機器照片六幀及臺南市第六信用合作社函所附被告支票存提款記
    錄等資料在卷可資佐參，並為被告於本院審理時自承上情，及於偵訊時自承：十
    二萬元均用在家庭開銷、付房租及小孩學費上了等語不諱。被告雖以上揭情詞置
    辯，然觀上揭銷售合約書第五條已載明：貨款票據未完全兌現前，機器所有權仍
    歸穎暉公司所有，買方（即被告）僅有使用權，其買賣標的物未經賣方同意，不
    得擅自移轉、轉讓、出售或為其他處分等語甚詳，而被告所簽發以為貨款支付之
    上開票據到期日為八十八年十二月三日，是以其當知在該日之前不可將上開機器
    出售予他人，卻猶仍為之，甚且於向告訴人公司訂貨當日下午旋即向葉富元兜售
    ，而葉富元所交予被告以為貨款之上揭十二萬元之支票，經被告兌現後，猶將該
    款項挪為私用，自難謂被告於訂貨之初無不法所有之意圖。又查被告雖辯稱購買
    機器之因係有人和其接洽要讓其裁料之故云云，然被告卻無法提供相關證據資料
    供調查以實其說，且被告亦自承購買機器當時這些要讓其加工之原料亦未進來，
    參以被告於訂貨之後旋即再賣予葉富元之情，足見被告所辯購買機器係為裁料之
    故，亦難憑採。再者，被告雖又辯稱係因房東不准放置機器云云，然此應係被告
    於購買機器之前即應協調之事，況且如真係房東不准放置該機器，則被告自可在
    穎暉公司尚未將機器交付前，將此筆買賣取消或告知穎暉公司另謀他法解決，卻
    捨此不為，反將機器立即賣予他人而取得款項供為己用，則被告確具不法所有之
    意圖可謂彰彰明甚，是以被告上開所辯，無非事後卸責之詞，無足採信，而告訴
    人亦受有損害，本件事證明確，被告犯行洵堪認定。
二、核被告甲○○意圖為自己不法之所有，以詐術使人將本人之物交付，所為係犯刑
    法第三百三十九條第一項之罪。爰審酌被告犯罪之動機、目的、手段及所造成危
    害、經通緝後到案、審理中已與告訴人達成民事上和解（參卷附和解書）等一切
    情狀，量處如主文所示之刑，以資懲儆。又被告前未曾受有期徒刑以上刑之宣告
    ，有臺灣臺南地方法院檢察署刑案資料查註紀錄表及臺灣高等法院被告全國紀錄
    表各一份在卷可憑，其經此教訓後，應知所警惕，信無再犯之虞，本院因認所宣
    告之刑以暫不執行為適當，併諭知緩刑二年，以勵自新。
據上論斷，應依刑事訴訟法第二百九十九條第一項前段，刑法第三百三十九條第一項
、第七十四條第一款，罰金罰鍰提高標準條例第一條前段，判決如主文。
中      華      民      國      八十九      年      八    月    十七    日
                              臺灣臺南地方法院刑事第四庭
                                      法  官  楊惠芬
右正本證明與原本無異。
如不服本判決，應於送達後十日內向本院提出上訴狀。
                                      書記官  陳俊元
中      華      民      國      八十九      年      八    月    十九    日
附錄本案論罪科刑法條全文：
刑法第三百三十九條第一項：
意圖為自己或第三人不法之所有，以詐術使人將本人或第三人之物交付者，處五年以
下有期徒刑、拘役或科或併科一千元以下罰金。


司法院資訊處製作；財團法人民間司法改革基金會備份。
